臺灣基隆地方法院刑事簡易庭事裁定
111年度基秩字第25號
移送機關    基隆市警察局第四分局
被移送人    黃聖皓


上列被移送人因違反社會秩序維護法案件，經移送機關以民國11
1年4月6日基警四分偵字第1110461337號移送書移送審理，本院
裁定如下：
    主  文
黃聖皓縱容動物嚇人，處罰鍰新臺幣壹萬元。
　　理  由
一、移送意旨略以：被移送人黃聖皓縱容飼養之2隻具攻擊性混
    種公犬(分別呼名大寶、二寶，下稱系爭犬隻)，於民國111
    年3月13日7時、12時、13時，在基隆市中山區復興路212巷
    道路，追逐、驚嚇被害人黃燕芬、陳美華、蔡宗義，並咬傷
    陳美華、蔡宗義。
二、相關法律適用：
　㈠按驅使或縱容動物嚇人者，處3日以下拘留或新臺幣12,000元
    以下罰鍰，社會秩序維護法第70條第3款定有明文，其中所
    謂驅使係指用積極的行為驅使動物去嚇人，所稱縱容則係指
    消極的對於有看管義務之動物不加看管而容認其恣意嚇人之
    謂。
  ㈡動物保護法第3條第5款明定：寵物指犬、貓及其他供玩賞、
    伴侶之目的而飼養或管領之動物；第7款明定：飼主指動物
    之所有人或實際管領動物之人。又同法第20條規定：寵物出
    入公共場所或公眾得出入之場所，應由七歲以上之人伴同（
    第1項）；具攻擊性之寵物出入公共場所或公眾得出入之場
    所，應由成年人伴同，並採取適當防護措施（第2項）。
三、經查：
  ㈠被移送人警詢時供稱：家中共飼養3隻犬隻（包括系爭犬隻）
    ，主要飼養者是姐姐黃齡瑩，她不在家時，看誰在家就誰照
    顧，本件案發時黃齡瑩不在家，當天我下班時發現家裡門沒
    關好，家裡只剩1隻狗，另外2隻狗可能是跟著我一起出門。
    平時犬隻沒有特別綁著或關著，就是養在陽台等語。是依前
    揭動物保護法第5款、第7款規定，系爭犬隻屬寵物，被移送
    人對系爭犬隻具有實際管領力，為系爭犬隻飼主無疑。
　㈡證人即被害人黃燕芬於警詢時指稱：111年3月13日13時，在
    基隆市復興路212巷台灣透天社區前停車場旁，系爭犬隻突
    然朝我的方向跑過來，其中一隻咬我的狗，狗有閃過，閃過
    後系爭犬隻一直要往我的方向逼近，當時我感覺非常害怕，
    所以我拿伸縮桿捕便器嚇牠們，牠們才慢慢離開。當時系爭
    犬隻旁邊都沒人，也沒有配戴任何防護設備。我女兒、我自
    己都經 歷過2、3次遭系爭犬隻驚嚇的情形，都是被系爭犬
    隻追也差點被咬，鄰居已經有被咬過了。系爭犬隻常跑出來
    ，我覺得他們沒有善盡保管的責任等語。
　㈢證人即被害人陳美華警詢時指稱：111年3月13日12時許，我
    要跟老公出門買午餐，經過復興路8弄21號前，準備戴安全
    帽要上機車時，系爭犬隻來到我身邊，其中一隻就朝我的左
    小腿咬 ，咬住後我喊聲嚇他，系爭犬隻才跑掉。當時系爭
    犬隻旁沒有看到有人，系爭犬隻常咬人，很危險，我知道是
    復興路8弄21號2樓住戶飼養的。我知道系爭犬隻只要跑出來
    就會咬 人，我還有聽鄰居說被咬腳筋，這幾天也有聽到有
    人被咬 、被嚇到。飼主只是將系爭犬隻放在他家陽台、會
    讓狗在家裡面跑來跑去，都沒有綁等語。
  ㈣證人即被害人蔡宗義警詢時指稱：111年3月13日7時許我要去
    散步、運動，走到復興路212巷10弄往8弄的樓梯口，看到系
    爭犬隻，當時不以為意，結果牠們突然往我身上衝過來，其
    中一隻大隻的就往我左小腿咬下去 ，牠咬一下鬆開後，我
    就馬上往樓梯上跑，系爭犬隻就沒有再追下去 ，另外在14
    日7時許，我一樣要散步運動，又遇到系爭犬隻，牠們看到
    我又要咬我，我趕快跑才沒有追上來，這2次飼主都沒在旁
    邊。大家都知道系爭犬隻，且聽說鄰居也遭牠們攻擊過，飼
    主都 沒有替牠們戴相關的防護措施，牠們具有嚴重的攻擊
    性，飼主態度很差，還說是我要攻擊系爭犬隻，連一句道歉
    都沒有說等語。
　㈤基隆市動物保護防疫所受理2位民眾投訴（里長、謝姓、王姓
    女士），飼主放任系爭犬隻追咬里民，向飼主反應，飼主亦
    不理睬，該所人員實地訪查飼主之一黃齡瑩後，認定系爭犬
    隻攻擊民眾屬實，已符合行政院農業委員會104年9月23日農
    牧字第1040043358號公告「具攻擊性寵物及其出入公共場所
    該採取之防護措施」第一點認定該系爭犬隻為具攻擊性寵物
    ，依第三點規定出入公共場所或公眾得出入之場所，應由成
    年人陪同，並採取㈠以長度不超過一點五公尺之繩或鍊牽引㈡
    配戴不影響散熱之透氣口罩，有基隆市動物保護防疫所111
    年3月28日基市動防字第1110000536號函暨附件基隆市動 物
    保護防疫所受理民眾電話(口頭)陳訴案件紀錄表2只、資料
    查詢、瀏覽資料明細及會勘紀錄各1只、照片8張在卷可憑。
    是依前述動物保護法及農委會之函釋，系爭犬隻係具有攻擊
    性之犬隻無疑。
　㈥綜上證據，並參酌卷附蔡宗義之長庚醫療財團法人基隆長庚
    紀念醫院診斷證明書、監視器翻拍畫面8張，可知被移送人
    為系爭犬隻之飼主，自應就其飼養該動物之危險，負危險源
    監督人之責任，詎被移送人並未為何防止系爭犬隻侵擾他人
    之有效措施，明知系爭犬隻遭他人反映有驚嚇、咬傷旁人之
    情事，仍縱容系爭犬隻自由活動，以致驚嚇、咬傷他人，仍
    有消極容認系爭犬隻嚇人之意，足認被移送人有縱容動物嚇
    人之行為。故核被移送人所為，係違反社會秩序維護法第70
    條第3款縱容動物嚇人之行為。至移送單位雖認被移送人有
    同條第2款「畜養之危險動物，出入有人所在之道路、建築
    物或其他場所者」之違序行為，然該款所指「危險動物」是
    指老虎、蛇等有傷人習性的動物，移送單位此部分所指尚有
    誤會，併此指明。
四、審酌基隆市動物保護防疫所接受電話投訴、實地勘驗及被害
    人蔡宗義、陳美華、黃燕芬所指，系爭犬隻在本案發生前即
    經常在有人出入入之公共場所追趕驚嚇及咬傷正在行走之路
    人，已引起該地居民之恐懼，人人自危，且因狗追咬路人，
    路人因閃躲而發生交通事故之情形，在現今社會屢見不鮮 
    ，故認被移送人未盡監督系爭犬隻所生危害本即非輕、而被
    移送人知情卻猶未為採取相關監督防範措施，致再釀生本案
    ，可見犯後態度非佳，甚值非難，兼衡被移送人自承高職畢
    業、從事營造業、家境勉持等一切情狀，裁處如主文所示。
五、依社會秩序維護法第45條第1項、第70條第3款，裁定如主文
    。
中　　華　　民　　國　　111 　年　　4　　月　　29　　日
                  基隆簡易庭  法  官 劉桂金
以上正本證明與原本無異。
對於本件裁定如有不服，應於收受送達後5日內，向本院提出抗
告書狀，敘述抗告之理由，抗告於本院普通庭。　　　　　　　
中　　華　　民　　國　　111 　年　　4 　　月　　29　　日
                              書記官  劉珍珍